【裁判字號】    97,易,1957
【裁判日期】    970722
【裁判案由】    賭博
【裁判全文】
臺灣臺中地方法院刑事判決              97年度易字第1957號
公  訴  人  臺灣臺中地方法院檢察署檢察官
被      告  丁○○
            甲○○
上列被告等因賭博案件，經檢察官聲請簡易判決處刑（97年度偵
字第2775、5591號），本院豐原簡易庭認為不適宜以簡易判決處
刑，簽移由本院刑事庭改依通常程序審理，判決如下：
    主    文
丁○○、甲○○均無罪。
    理    由
一、公訴意旨略以：被告甲○○係臺中縣石岡鄉○○路1137號「
    佳豐便利商店」之負責人，其與被告丁○○及戊○○共同基
    於意圖營利供給賭博場所及賭博之犯意聯絡，由戊○○自不
    詳時間起，在被告甲○○所經營之「佳豐便利商店」公眾得
    出入場所內，擺設電子遊戲機，並由被告甲○○自民國96年
    10月間起，僱用被告丁○○擔任店員，為賭客兌換代幣以把
    玩機台，而以前述電子遊戲機台與不特定人對賭營業牟利，
    渠等之賭博方式係賭客以新臺幣（下同）10元硬幣兌換代幣
    一枚，而投入上開機台內把玩押注，隨把玩結果而得倍數不
    等之分數，剩餘分數則可以一比一或一比十之方式洗分且向
    被告丁○○兌換現金，若分數全輸，則現金歸被告甲○○所
    有，再由被告甲○○與戊○○各分得一半賭金，嗣於96年11
    月28日上午10時許，為警持臺灣臺中地方法院搜索票在上開
    地點搜索而查獲，並扣得會員名冊一本，之後並於97年1月4
    日為警持臺灣臺中地方法院檢察署檢察官扣押命令至上址扣
    得「跑馬」二台、「滿貫大亨」二台、「水果盤」一台、「
    大舞台」三台、「超級大舞台」一台、「魔法球」一台、「
    金象王一台、「世界盃足球彈珠台」二台、「獵殺彈珠台」
    一台、「LUCKY DOG」一台（含IC板共十五片）、代幣32.6
    公斤等物，案經臺中縣警察局東勢分局報告偵辦；因認被告
    丁○○、甲○○共同涉犯刑法第二百六十八條之圖利供給賭
    場罪、第二百六十六條之賭博罪等罪嫌云云。
二、按犯罪事實應依證據認定之，無證據不得認定犯罪事實；不
    能證明被告犯罪者，應諭知無罪之判決，刑事訴訟法第一百
    五十四條第二項、第三百零一條第一項分別定有明文。又認
    定不利於被告之事實，須依積極證據，苟積極證據不足為不
    利於被告事實之認定時，即應為有利於被告之認定，更不必
    有何有利之證據（最高法院30年上字第816號號著有判例）
    。又在訴訟上用以證明事實之證據，須於通常一般之人均不
    致於有所懷疑，而得確信其為真實之程度者，始得據以為有
    罪之認定；倘其證明尚未達到此一程度，而有合理之懷疑存
    在，致使無從為有罪之確信時，即應為無罪之判決（最高法
    院76年台上字第4986號著有判例）。
三、公訴意旨認被告丁○○、甲○○涉有前開圖利供給賭場及賭
    博之罪嫌，無非係以：同案被告戊○○於臺灣臺中地方法院
    檢察署檢察官偵查中坦承上開「佳豐便利商店」裡面的彈珠
    台係伊所擺放，且有賭博情事，而輔以警方在「佳豐便利商
    店」除查扣有小瑪麗等電玩機台外，確實另查扣有彈珠台之
    部分，足證戊○○所言非虛，「佳豐便利商店」內之機台確
    實有賭博行為，雖被告甲○○稱「佳豐便利商店」裡面的機
    台都是他個人所有，然其自96年9月14日起至97年1月11日止
    ，因另案羈押於臺灣臺南看守所，此有刑案人犯在監所最新
    資料報表足參，其根本無從管理或維修該店內眾多之機台，
    故其所辯顯與常情有違，不足採信；又被告丁○○竟然對於
    何人係伊之老闆無法明確交代，起先稱係丙○○，之後又改
    稱係甲○○，前後所述不一，是其所辯亦不足採；此外並有
    如犯罪事實欄所載扣案之物及臺中縣政府電子遊戲場營業級
    別證、臺中縣政府營利事業登記證等附卷可憑等，資為論據
    。
四、訊據被告丁○○、甲○○均堅決否認有何圖利供給賭場及賭
    博之犯行，被告丁○○辯稱：伊是在96年9月份開始受僱於
    被告甲○○，擔任「佳豐便利商店」店員，伊只有見過被告
    甲○○幾次面而已，詳細僱用時間不確定，應該是在被告甲○○入監執行之前，老闆交代如果有客人要進遊藝場把玩時
    ，就幫客人兌換代幣，店裡面沒有兌換過現金，老闆是交代
    客人洗分時給與計分卡或登記下來，要客人改天繼續來玩等
    語；被告甲○○辯稱：扣案之電子遊戲機台係透過友人乙○○向丙○○購買的，寶馬電子遊藝場也是伊在經營，在伊入
    監執行期間，就交由友人乙○○管理，被告丁○○也是伊僱
    用的，時間在該店開始經營後沒多久，大約是在96年7、8月
    間，月薪23000元，店裡面並不能兌換現金，店內擺設電子
    遊戲機台之目的，係因友人建議這樣子便利商店的生意會比
    較好，被告丁○○是店長，負責店內之進貨、員工請假離職
    時代班之工作，遊藝場部分只要在客人進入前到櫃台換代幣
    即可，伊於96年9月11日入監執行至97年1月11日，遊藝場之
    生意一直都在虧損等語。
五、經查：
（一）依據證人戊○○於本院審理中到庭證稱：「我沒有去過（
      臺中縣石岡鄉○○路1137號之『佳豐便利商店』），我連
      便利商店在哪裡都不知道。」、「（我）不知道（佳豐便
      利商店所附設經營之寶馬電子遊藝場），也沒有去過。」
      、「（我）沒有（擺放電子遊戲機台在寶馬電子遊藝場裡
      面）。」、「之前我有擺放機台在大甲店及后里四村店，
      但是大甲店根本沒有開張，石岡沒有擺過，我擺設的店家
      有些有賭博，有些沒有，我自己也不確定。當初在警詢中
      ，是警察要我承認就沒事了，所以我才會那樣講。」、「
      認識（丙○○），我們是單純朋友，我們沒有共同經營機
      台。」等語（參照本院卷第27頁），對照證人戊○○於警
      詢中供稱該「佳豐便利商店」亦係其擺放機台之店家，寄
      放彈珠台的部分承認有賭博行為等語（參照偵查卷第26至
      29頁），嗣於偵查中則供稱：伊只有寄放彈珠台，沒有寄
      放其他機器，賭博所得與便利商店的店家五五分帳，但機
      台買進、維修都由伊出錢，伊可以分紅的店只有二家，一
      家是大甲店，一家是后里四村店等語（參照偵查卷第30頁
      反面至第32頁），證人戊○○於警詢中並無法確認該「佳
      豐便利商店」所擺設之電子遊戲機台有無賭博之情事，而
      於偵查中則並未明確指認該「佳豐便利商店」是否為其擺
      設彈珠台賭博性電玩之配合店家，且證人戊○○先前於警
      詢及偵查中之供述內容，對於在該「佳豐便利商店」附設
      「寶馬電子遊藝場」實際擺設機台之時間、機台數量、賭
      玩方式、實際獲取賭博所得等重要細節，均未詳細陳述，
      僅係空泛指稱有寄放彈珠台之賭博性電子遊戲機台等語，
      尚難資為不利於被告甲○○、丁○○之事證。又承辦員警
      持本院核發之搜索票前往該「佳豐便利商店」搜索結果，
      固然有查扣電子遊戲機台、代幣、會員名冊等物品，並有
      拍攝查獲現場照片四張（參照偵查卷第14、15頁）以資為
      證，然搜索查獲過程中，並未發現當場有賭客前往賭玩後
      兌換財物之情事，現場亦未查獲任何賭資或供兌換之現金
      ，而該「寶馬電子遊藝場」既有向主管機關臺中縣政府取
      得營業許可，此有臺中縣政府電子遊戲場營業級別證一份
      （參照偵查卷第11頁）、臺中縣政府營利事業登記證一份
      （參照偵查卷第12頁）在卷可稽，該店自得合法經營電子
      遊戲場業，因此，在無具體事證足供認定有賭博情事之前
      提下，尚難僅憑查扣之電子遊戲機台、代幣、會員名冊等
      物證，據以認定有涉犯賭博之情事。
（二）又依據證人丙○○於本院審理中到庭證稱：「有看過（被
      告甲○○、丁○○），之前透過『哥仔（即乙○○）』跟
      我購買機台，我有載機台到甲○○店裡去擺放，甲○○是
      買斷的。他們是陸陸續續買的，扣案的機台都是我賣給甲○○的，我只負責販售機台以及安裝機台，至於機台本身
      是否屬於合法，而非賭博的機台，我不清楚，也不擔保。
      」、「我在96年11月28日早上9點多，被警察查獲時，警
      察拿槍押住我，我嚇到了，所以警察要我賭博認罪，我才
      會承認的。因為我本身有在賣機台給店家，同時也有寄放
      機台在店家經營，所以才會在偵查中那樣陳述。『佳豐便
      利商店』的機台，甲○○是買斷的，該店家不是我們公司
      從事賭博的店家，我們公司是俗稱的『行口』，就是有在
      賣機台，也有在寄放機台。甲○○所經營的『佳豐便利商
      店』不是我在管理，我只有去維修過而已，因為機台壞掉
      ，綽號『哥仔』的人會打電話要我過去修理。」、「（扣
      案機台）最早是96年9、10月份（購買），最後一次我是
      載送跑馬過去，詳細時間要再查。」等語（參照本院卷第
      27頁反面、第28頁正面）；佐以，證人乙○○於本院審理
      中到庭證稱：「（店內的機台）是我向丙○○所購買的，
      我在96年10、11月間，分幾次購買，一次購買二、三台，
      錢是用匯款的，匯款資料我已經丟掉了，大台機台最少60
      00元，最貴1萬出頭，我都是以我的歸仁郵局帳戶匯款，
      匯到丙○○所指定的帳戶。購買機台的時間是從96年10、
      11月到97年1月，匯款時間就是在機台弄好之後就匯款，
      所有的機台都是買的，沒有丙○○寄放的。購買機台的錢
      ，是便利商店所賺的錢。」等語（參照本院卷第35頁）可
      知，證人丙○○、乙○○二人對於實際購買機台之時間，
      有所出入，證人丙○○指稱係自96年9、10月份開始購買
      ，而證人乙○○卻稱係自96年10、11月間開始購買，又證
      人乙○○指稱購買機台之款項均係自其所申請開立之歸仁
      郵局帳戶匯款至證人丙○○所指定之帳戶云云，惟經本院
      向臺灣郵政股份有限公司臺南郵局調閱證人乙○○向歸仁
      郵局申請開立局號000000-0號、帳號000000-0號帳戶之交
      易往來明細查證結果，該帳戶自96年6月5日起至97年6月2
      1日止，並無匯出款項之紀錄，且該帳戶內自96年9月10日
      起即無任何存款，此有臺灣郵政股份有限公司臺南郵局97
      年6月27日南營字第0971200849號函檢送之查詢帳戶最近
      交易資料各一份在卷可憑，可見證人乙○○前開證述內容
      ，關於向證人丙○○購買機台及支付款項等情，明顯與現
      有事證不符，自無從據以採信。至於，證人丙○○於到庭
      作證後，經本院命其提出「佳豐便利商店」所附設之「寶
      馬電子遊藝場」向其購買機台之交易時間、交易價格及付
      款方式等資料後，即未再行到庭作證，足徵證人丙○○該
      部分證述內容，應屬無據，亦無從據以採信。
（三）再者，依據證人乙○○於本院審理中證稱：「我是被告丁○○的老闆，跟甲○○是朋友，因為去年甲○○被收押，
      他的店就由我處理，我幫甲○○管理該店的時候，丁○○
      就已經在店內任職了。」、「（我）從96年9月初迄今（
      均負責管理佳豐便利商店），我不知道甲○○已經關出來
      了。因為我比較熟悉店內的經營，所以目前還是由我在管
      理。」等語（參照本院卷第35頁）可知，證人乙○○既係
      接受被告甲○○之委託，在其羈押入所期間，代為管理「
      佳豐便利商店」及「寶馬電子遊藝場」，按理被告甲○○
      於具保停止羈押釋放出所後，即應返回店內接手自行管理
      ，何以被告甲○○卻未主動取回經營權接掌管理？而證人
      乙○○是受託代管店內業務，衡諸常情，亦應主動、定期
      向被告甲○○報告店內營收狀況，及清楚掌握被告甲○○
      因案遭收押之期間，以供確認實際代管期間，然被告甲○○自97年1月11日具保停止羈押之後，迄今已有半年之時
      間，證人乙○○卻聲稱不知委託人已經釋放出所之情，甚
      至於自96年9月初代管店內業務迄今，則被告甲○○是否
      確實為「佳豐便利商店」所附設「寶馬電子遊藝場」之實
      際負責人？抑或僅係證人乙○○找來擔任登記負責人之人
      頭角色？已有可疑。又被告甲○○於本院中供稱：「我是
      在96年9月11日到97年1月11日入監執行，遊藝場的生意一
      直都是虧損的。」等語（參照本院卷第26頁），而證人乙○○卻於本院審理中到庭證稱：「購買機台的錢，是便利
      商店所賺的錢，便利超商獲利一個月最少2萬多元，最多
      可以到4、5萬元。電子遊藝場部分，每個月可以到5、6
      萬元，從96年9月初開始到現在，我從獲利中拿取14、15
      萬元。」等語（參照本院卷第35頁反面），依據證人乙○○證述內容，該「寶馬電子遊藝場」之經營狀況不錯，每
      月均有5、6萬元之營收，證人乙○○本身亦已從中獲取14
      、15萬元之利益，何以自稱出資開店之被告甲○○卻指稱
      遊藝場一直在虧損？可見被告甲○○對於該「佳豐便利商
      店」附設之「寶馬電子遊藝場」之實際經營狀況，全然不
      瞭解，足徵其應非實際經營者。
（四）復以，被告甲○○因違反槍砲彈藥刀械管制條例案件，經
      臺灣臺南地方法院於96年9月14日以96年度聲羈字第387號
      予以羈押在案，復經臺灣臺南地方法院以96年度偵聲字第
      280號裁定延長羈押在案，嗣經臺灣臺南地方法院於97年1
      月10日以97年度偵聲字第10號裁定准予具保停止羈押，而
      於97年1月11日具保停止羈押釋放出所等情，此有臺灣高
      等法院被告前案紀錄表一份在卷可稽。而該「寶馬電子遊
      戲場」核准設立登記日為96年9月13日，此有臺中縣政府
      電子遊戲場營業級別證一份（參照偵查卷第11頁）、臺中
      縣政府營利事業登記證一份（參照偵查卷第12頁）在卷可
      稽，該「寶馬電子遊戲場」核准開始營業之時間，係在被
      告甲○○96年9月11日遭法院羈押之後，而依證人丙○○
      、乙○○所言，購置電子遊戲機台之時間係在96年9、10
      月間，則被告甲○○如何於96年7、8月間開始經營該「寶
      馬電子遊戲場」？又如何在96年7、8月間即僱用被告丁○○並交代其為客人兌換代幣、洗分？佐以，被告丁○○對
      於受僱之時間，於偵查中及本院最初均係供稱在96年10月
      間受僱（參照偵查卷第20、45頁、本院卷第25頁反面），
      事後則改稱係在96年9月間（參照本院卷第26頁），均與
      被告甲○○供述之受僱時間在96年7、8月間不相符合，對
      於受僱時間，按理應當係以實際受僱之人記憶較為清晰，
      蓋因僱用者大多數並非僱用單一面試者，相較於受僱者選
      擇應徵雇主而言，較無誤認之情形發生，因此，對於被告
      丁○○實際受僱時間，應該係以被告丁○○所稱之96年10
      月間較為正確。是以，觀諸被告丁○○於偵查中供稱：「
      （佳豐便利商店）應該是丙○○（所開設），他有來過店
      內，他有來買東西，他應該是以單純顧客身分來檢視我們
      。」、「剛才警察有帶丙○○本人來指認我，丙○○有說
      我是店員，我才確認他是老闆。」、「96年10月份，是一
      個店員面試我，我月薪約2萬元。」、「（現場）擺放約
      有十台電玩機台，是誰放的，我不清楚，我去就有了。」
      、「客人來跟我們兌換代幣，玩到完為止，不能換現金或
      獎品。客人如果沒玩完，我會做紀錄，讓他下次來玩，只
      是客人很少會沒有玩完。」等語（參照偵查卷第20、21頁
      ），被告丁○○應該係由證人丙○○所僱用負責看顧該「
      佳豐便利商店」所附設之「寶馬電子遊藝場」，再由證人
      丙○○將該遊藝場交由證人乙○○負責管理，而被告甲○○極有可能僅係人頭負責人之身分而已。
（五）綜上所述，現有事證，尚無從認定戊○○有自不詳時間起
      在「佳豐便利商店」公眾得出入之場所內擺放電子遊戲機
      ，並由被告甲○○自96年10月間起僱用被告丁○○擔任店
      員為賭客兌換代幣以把玩機台等情。此外，復查無任何積
      極證據足以證明被告丁○○、甲○○有何共同意圖營利供
      給賭博場所及在公眾得出入之場所賭博財物之犯行，其前
      揭犯罪應屬不能證明，揆諸前揭規定及判例要旨，本院爰
      為無罪判決之諭知。
據上論斷，應依刑事訴訟法第四百五十二條、第三百零一條第一
項，判決如主文。
中    華    民    國    97    年    7     月    22    日
                  刑事第五庭    法  官  巫淑芳
上正本證明與原本無異。
如不服本判決，應於收受送達後10日內向本院提出上訴書狀（應
敘述具體理由並附繕本）。
上訴書狀如未敘述理由，應於上訴期間屆滿後20日內補提理由書
於本院。
                                書記官  王麗麗
中    華    民    國    97    年    7     月    22    日


司法院資訊處製作；財團法人民間司法改革基金會備份。
